【裁判字號】    92,上易,518
【裁判日期】    920411
【裁判案由】    妨害名譽
【裁判全文】
臺灣高等法院刑事判決                            九十二年度上易字第五一八號
    上  訴  人  臺灣桃園地方法院檢察署檢察官
    上  訴  人
    即  被  告  乙○○
    選任辯護人  鍾明達律師
右上訴人等因被告妨害名譽案件，不服臺灣桃園地方法院九十一年度易字第一四三八
號，中華民國九十一年十二月二十四日第一審判決（起訴案號：臺灣桃園地方法院檢
察署九十一年度偵字第九七五五號）提起上訴，本院判決如左：
    主  文
原判決撤銷。
乙○○連續意圖散布於眾，而指摘足以毀損他人名譽之事，處拘役伍拾日，如易科罰
金，以參佰元折算壹日。
    事  實
一、乙○○因不滿丁○○與其前女友甲○○熟識，希望甲○○疏離丁○○，竟意圖散
    布於眾，並基於概括之犯意，自民國八十八年間某日起至同年七、八月間某日止
    （起訴書誤載為九十一年四月初），連續在臺北市○○路○段之「五星級舞廳」
    內、臺北遠東國際大飯店之歐式自助餐廳內、臺北市○○○路之某永和豆漿店內
    、在其車上等處或以電話之方式，多次分別向甲○○、丙○○○具體指摘「丁○○會對女性下迷藥」，要其等小心，其中一次並在林森北路某卡拉ＯＫ店唱歌時
    ，對包括甲○○在座之人傳述上開話語，足以毀損丁○○名義之事。嗣丁○○於
    九十一年四月十六日，在臺北市○○○路○段亞太飯店與友人餐敘時，因遇甲○○始獲悉上情。
二、案經被害人丁○○訴由臺灣桃園地方法院檢察署檢察官偵查起訴。
    理  由
一、訊據被告乙○○矢口否認有何右揭犯行，辯稱：其並未為妨害告訴人丁○○名譽
    之行為云云。惟查：
（一）被告於原審先辯稱：其雖曾說過丁○○利用迷藥迷姦女性的話，但只是開玩笑
      ，並無妨害他人名譽之故意（見原審卷第十頁），又稱：不記得有無打電話給
      丙○○○說過（見原審卷第三八頁），嗣改稱：其並未講過誹謗丁○○之事（
      見原審卷第八六、一一四頁），於本院則稱：甲○○已經移民美國，當時根本
      連甲○○都沒見過，怎麼可能如此講各云云（見本院卷第四六至四七頁），前
      後明顯歧異，已難遽信。
（二）上開事實，復經告訴人指訴綦詳，並據證人甲○○證稱：其與被告、告訴人都
      是朋友，大約在八十八年夏天的時候，被告曾先後在他車上、基隆路二段『五
      星級舞廳』、遠企的歐式自助餐廳內、光復北路的永和豆漿店內及以打電話方
      式，多次告訴其上開同樣內容，說告訴人會給女性下迷藥，要其注意，其中還
      有一次是在林森北路某卡拉ＯＫ店唱歌時對著在座的人說等語（見偵查卷第十
      四頁反面至第十五頁、原審卷第三八、一一三頁、本院卷第二十至二一頁）；
      證人丙○○○亦證稱：被告約於三、四年前，打電話專程告知說告訴人會給女
      人下迷藥，要其小心，其事後有打電話跟甲○○求證，問是否真的，甲○○說
      被告也有跟她說等情甚詳（見原審卷第三七頁、本院卷第二一頁），且被告亦
      曾於原審供承：其承認錯了，確實有向甲○○說過上開話語等情（見原審卷第
      三九頁），足認被告確意圖散布於眾，而為前揭具體指摘告訴人名譽之行為。
      復參照甲○○入出境查詢結果，於八十八年四月七日至六月二十日、同年八月
      十一日至九月二十六日均入境臺灣（見本院卷第四二頁），可見證人甲○○前
      揭所證被告訴說上開話語時，其確在臺灣，被告所辯甲○○已移民，並無見面
      之可能云云，顯非足採。又證人張游日月證稱：事後其曾聽甲○○講過此事，
      而前去質問被告，被告當時亦有承認有打電話告訴丙○○○上開話語（見本院
      卷第五十頁），益見被告確有上開犯行甚明。
（三）有關本件被告傳述上開話語之時間，雖證人甲○○於偵查稱：「（有無聽到乙○○說丁○○用『迷魂藥迷姦女性，夜不返家』？）有，是九十一年四月初說
      的」（見偵查卷第十四頁反面至第十五頁），然嗣於原審明確陳稱：其當時說
      的意思是指九十一年四月時，其與友人餐聚時，丁○○剛好進來，該名友人看
      到告訴人，立刻表情不對，告訴人去問丙○○○才知道此事，實際上被告係於
      八十八年間講的等語（見原審卷第三八頁、第一一三至一一四頁），堪認被告
      係於八十八年間所為，前揭偵查筆錄之記載容有誤認。又告訴人既係於九十一
      年四月始知此事，於同年五月提出告訴，自尚未逾告訴期間。
二、核被告所為，係犯刑法第三百十條第一項之誹謗罪。被告先後多次誹謗犯行，時
    間緊接，犯罪構成要件相同，顯係基於概括犯意為之，應依連續犯之規定論以一
    罪，並加重其刑。公訴人雖僅就被告在臺北市○○○路某豆漿店內向甲○○傳述
    之事實起訴，惟由被告先後多次以不同之方式，在不同場合，對不同對象，指摘
    傳述上開事實，可見被告該次向甲○○訴說時，即具散布於眾之意圖，而其餘起
    訴書未載及部分既與起訴部分有連續犯之裁判上一罪關係，自為起訴效力所及，
    應併予審理。又被告行為後，刑法第四十一條業於九十年一月十日經總統修正公
    布，於同年一月十二日生效施行，依刑法第二條第一項前段之規定，並參最高法
    院二十四年七月一日民刑庭總會決議意旨，應適用修正後之刑法第四十一條第一
    項之規定。
三、原審認被告所犯罪證明確，予以論罪科刑，固非無見。惟查原判決就被告傳述之
    行為地及對象並未明白認定，又被告並無前科，有本院被告全國前案紀錄表在卷
    可參，本件所為雖足以使告訴人之人格名譽受損，但因係不滿告訴人與前女友甲○○熟識而思慮未清所為，雖犯後尚未與告訴人達成和解，然於原審亦曾認錯，
    經斟酌所為對於告訴人造成之損害及犯後態度等，原審量處有期徒刑四月尚嫌過
    重。公訴人循告訴人之請求，提起上訴，指原審量刑過輕；被告上訴，否認犯罪
    ，雖均無理由，惟原判決既有可議，自應由本院予以撤銷改判。爰審酌被告之素
    行、犯罪之動機、目的、手段、所生損害及犯罪態度等一切情狀，量處如主文所
    示之刑，並諭知易科罰金之折算標準。
據上論斷，應依刑事訴訟法第三百六十九條第一項前段、第三百六十四條、第二百九
十九條第一項前段、刑法第二條第一項前段、第五十六條、第三百十條第一項、第四
十一條第一項、罰金罰鍰提高標準條例第一條前段、第二條，判決如主文。
本案經檢察官郭弘佑到庭執行職務。
中      華      民      國    九十二    年      四      月     十一     日
                              臺灣高等法院刑事第十一庭
                                  審判長法  官  楊  照  男
                                        法  官  陳  炳  彰
                                        法  官  王  詠  寰
右正本證明與原本無異。
不得上訴。
                                        書記官  駱  麗  君
中      華      民      國    九十二    年      四      月     十一     日
附錄本判決論罪科刑法條
刑法第三百十條
意圖散布於眾，而指摘或傳述足以毀損他人名譽之事者，為誹謗罪，處一年以下有期
徒刑、拘役或五百元以下罰金。
散布文字、圖畫犯前項之罪者，處二年以下有期徒刑、拘役或一千元以下罰金。
對於所誹謗之事，能證明其為真實者，不罰。但涉於私德而與公共利益無關者，不在
此限。


司法院資訊處製作；財團法人民間司法改革基金會備份。
